【裁判字號】    89,易,2054
【裁判日期】    891130
【裁判案由】    偽造文書
【裁判全文】
臺灣板橋地方法院刑事判決                        八十九年度易字第二五四號
    公  訴  人  臺灣板橋地方法院檢察署檢察官
    被      告  甲○○
右列被告因偽造文書案件，經檢察官提起公訴（八十九年度偵緝字第五三一號），本
院判決如左：
    主  文
甲○○行使偽造私文書，足以生損害於他人，處有期徒刑月。緩刑年。
如附表所示之偽造印文貳枚均沒收之。
    事  實
一、緣甲○○為經營搬家公司需申請電話，曾徵得其車輛靠行之直達通運有限公司（
    下稱直達公司）負責人乙○○同意，由乙○○持直達公司印章（即俗稱大章）及
    乙○○印章（即俗稱小章），同赴電信局辦理申請電話手續，嗣甲○○於民國（
    下同）八十八年六月間，因需款孔急，竟擅自在基隆地區，另行委請不知情之刻
    印人員偽刻直達公司之公司章（即俗稱大章）一枚及負責人乙○○章（即俗稱小
    章）一枚，並持該等偽造之印章赴位於臺北市○○○路○段四五之一號之「大晟
    當舖」（起訴書誤載為「大成當鋪」），擅自以直達公司及負責人乙○○名義，
    典當其所有並靠行於直達公司之車輛，同時於典當證明書上加蓋上開印章，而偽
    造該等印文各一枚，以表明直達公司及及負責人乙○○同意典當之意，復將該典
    當證明書交予該當鋪人員辦理手續，而行使該等偽造之私文書，足以生損害於直
    達公司及乙○○本人。嗣經「大晟當舖」人員與乙○○連繫典當事宜後，乙○○
    始發現上情。
二、案經直達通運有限公司及乙○○訴請臺灣板橋地方法院檢察署檢察官偵查起訴。
    理  由
一、訊據被告對於其持直達公司之公司章及負責人乙○○章赴當鋪辦理典當車輛手續
    等事實，固坦承不諱，惟矢口否認有偽造印章犯行，辯稱：伊先前為經營搬家公
    司需申請電話，即已徵得乙○○同意刻製上開印章，並無偽刻印章之情事云云。
    經查：右揭事實，迭據告訴人於偵查中及本院調查、審理時指訴綦詳，並有直達
    公司營利事業登記影本一紙附卷可稽，且被告經營搬家公司申請電話之際，係由
    告訴人陪同前往辦理手續，惟辦理該等手續之印章係由告訴人另行攜帶者，其與
    被告嗣後辦理上開典當汽車手續之印章並不相同等節，迭據告訴人於偵查中及本
    院調查時堅陳在卷，參諸本件於偵查中經檢察官令被告與告訴人當庭對質，並訊
    問告訴人是否知悉刻製上開印章一事，被告竟僅泛稱「申請電話他（指告訴人）
    知道，典當車子他（告訴人）不知情」等語（參見偵查卷第十九頁背面及第二十
    頁），益徵其係擅自偽刻該等印章，並無事先徵得告訴人同意始予刻製之情事。
    綜上所述，本件事證已臻明確，被告犯行洵堪認定。
二、核被告所為，係犯刑法第二百十六條、第二百十條之行使偽造私文書罪；其偽造
    印章及偽造印文均屬偽造私文書之部分行為，不另論罪，而偽造私文書之低度行
    為，又應為行使偽造私文書之高度行為所吸收，亦不另罪；其利用不知情之刻印
    章人員刻製上開印章，則為間接正犯。至公訴意旨雖認被告係涉犯同法第二百十
    七條第二項之盜用印章罪嫌，然本件被告係持其偽刻之直達公司章及負責人乙○
    ○章赴當鋪辦理汽車典當手續，並於典當證明書上加蓋該等印章表明直達公司及
    及負責人乙○○同意典當之意，再將該典當證明書交予該當鋪人員辦理手續，而
    行使該等偽造之私文書，已詳如上述，則被告所為，自屬偽造私文書復持以行使
    之範疇，公訴意旨僅認其涉有盜用印章罪嫌，容有誤會，惟起訴書犯罪事實欄內
    既已敘及被告盜用上開印章典當車輛等語，其基本社會事實仍屬同一，爰在同一
    起訴事實範圍內，變更其起訴法條；又公訴意旨雖以被告業經告訴人同意刻製上
    開印章，而未就其偽造該等印章之犯行部分提起公訴，惟此部分與前開起訴論罪
    部分具有實質上一罪關係，已如上述，乃為起訴效力所及，本院自得併予審判，
    併此敘明。爰審酌被告為貪圖自身一時便利，竟擅自偽刻他人印章持以辦理汽車
    典當手續，非但損及被害人權益，危害社會治安亦屬非輕，並參酌其犯罪之手段
    及犯罪後坦承部分犯行，且已與告訴人達成和解（業據告訴人於本院審理時到庭
    陳明在卷），態度尚非惡劣等一切情狀，量處如主文所示之刑，以示懲戒。末查
    被告前未曾受有期徒刑以上刑之宣告（被告曾於八十一年間，因偽造有價證券案
    件，經判處有徒刑二年，緩刑五年確定，嗣緩刑期滿未經撤銷，其刑之宣告已失
    其效力），有臺灣高等法院檢察署刑案紀錄簡覆表一份附卷可稽，其因一時失慮
    致偶罹刑章，經此偵、審暨科刑教訓當知所警惕，信無再犯之虞，本院因認上開
    對其宣告之刑以暫不執行為適當，爰併予宣告緩刑三年，用啟自新。
三、如事實欄所載之直達公司印文一枚及乙○○印文一枚，均係被告所偽造之印文，
    業據其供明在卷，且亦無積極證據足資證明該等印文業已滅失，爰依刑法第二百
    十九條規定宣告沒收。至如事實欄所載直達公司印章一枚及乙○○印章一枚，雖
    係被告所刻製供其犯罪所用之物，惟其於犯罪後業已將該等印章所有權轉讓交予
    告訴人收受，業據被告及告訴人一致陳明在卷，堪認該等印章目前已非屬被告所
    有之物，爰不予宣告沒收，併此敘明。
據上論斷，應依刑事訴訟法第二百九十九條第一項前段、第三百條，刑法第二百十六
條、第二百十條、第二百十九條、第七十四條第一款，判決如主文。
本案經檢察官陳銘祥到庭執行職務
中      華      民      國      八十九      年    十一    月    三十    日
                                        臺灣板橋地方法院刑事第二庭
                                            法  官  王  屏  夏
右正本證明與原本無異。
如不服本判決，應於送達後十日內，向本院提出上訴狀。
                                            書記官  楊  璧  華
中      華      民      國      八十九      年    十一    月    三十    日
附錄本案論罪科刑法條全文：
刑法第二百十條：
偽造、變造私文書，足以生損害於公眾或他人者，處五年以下有期徒刑。
刑法第二百十六條：
行使第二百十條至第二百十五條之文書者，依偽造、變造文書或登載不實事項或使登
載不實事項之規定處斷。
附表：１如事實欄載由被告加蓋其偽刻直達公司印章於「大晟當舖」典當證明書上，
        而偽造之直達公司印文一枚
      ２如事實欄載由被告加蓋其偽刻乙○○印章於「大晟當舖」典當證明書上，而
        偽造之乙○○印文一枚


司法院資訊處製作；財團法人民間司法改革基金會備份。
